【裁判字號】    95,訴,371
【裁判日期】    951229
【裁判案由】    違反毒品危害防制條例
【裁判全文】
臺灣嘉義地方法院刑事判決               95年度訴字第371號
公  訴  人  臺灣嘉義地方法院檢察署檢察官
被      告  甲○○
                    現在臺灣嘉義看守所羈押中
上列被告因違反毒品危害防制條例案件，經檢察官提起公訴（九
十五年度毒偵字第五一三號），本院合議庭裁定由受命法官獨任
進行簡式審判程序而為判決如下：
    主  文
甲○○連續施用第一級毒品，處有期徒刑捌月，扣案之注射針筒
壹支沒收；又施用第二級毒品，處有期徒刑參月；應執行有期徒
刑拾月，扣案之注射針筒壹支沒收。
    事  實
一、甲○○前於民國九十三年間因施用毒品，經臺灣高雄地方法
    院九十三年度毒聲字第一六九八號裁定觀察、勒戒，九十三
    年九月二十日執行完畢釋放。其於觀察、勒戒執行完畢釋放
    後五年內，基於施用第一級毒品之概括犯意，連續自九十五
    年四月中旬某日起至同月二十七日某時止，在其雲林縣四湖
    鄉○○村○○街三十六號住處內，以針筒注射方式，施用第
    一級毒品海洛因（人體內代謝為嗎啡）多次，平均約每三日
    施用一次。又另行基於施用第二級毒品之犯意，於九十五年
    四月二十七日下午三時許，在嘉義市○○街一九五巷三十三
    之二十號六樓二內，以吸食器施用第二級毒品安非他命一次
    。嗣於九十五年四月二十七日下午三時三十分許，警方在嘉
    義市○○街一九五巷三十三之二十號六樓二搜索查獲，並扣
    得甲○○所有供施用第一級毒品海洛因所用之注射針筒一支
    ，惟甲○○已用罄毒品並丟棄所使用吸食器。
二、案經嘉義縣警察局移送臺灣嘉義地方法院檢察署檢察官偵查
    起訴。
    理  由
一、本件被告甲○○所涉犯者為毒品危害防制條例第十條第一項
    、第二項法定刑分別為「六月以上五年以下有期徒刑」、「
    三年以下有期徒刑」之施用第一級、第二級毒品罪，非死刑
    、無期徒刑、最輕本刑為三年以上有期徒刑之罪或高等法院
    管轄第一審案件。本院行準備程序中，被告就被訴事實為有
    罪之陳述，經告知簡式審判程序之旨，並聽取檢察官及被告
    之意見後，本院爰依刑事訴訟法第二百七十三條之一第一項
    裁定由受命法官獨任進行簡式審判程序。因此，本件簡式審
    判程序之證據調查依刑事訴訟法第二百七十三條之二規定不
    受同法第一百五十九條第一項、第一百六十一條之二、第一
    百六十一條之三、第一百六十三條之一及第一百六十四條至
    第一百七十條規定之限制。
二、事實欄所記載之犯罪事實有下列證據可資證明：
    １、被告於警訊、偵查及審理時之自白。
    ２、高雄市立凱旋醫院濫用藥物尿液檢驗報告、代號與真實
        姓名對照表。
    ３、扣案注射針筒一支。
    ４、臺灣嘉義地方法院檢察署刑事資料查註紀錄表、臺灣高
        等法院被告前案紀錄表。
三、核被告所為，係分別違犯毒品危害防制條例第十條第一項之
    施用第一級毒品罪及第十條第二項之施用第二級毒品罪。被
    告行為後，九十四年一月七日修正，同年二月二日公布之刑
    法業於九十五年七月一日施行，本件所涉修正前後法律比較
    及適用之情形，詳如附表所示。其中刑法第五十一條第五款
    關於有期徒刑定其應執行刑上限之修正；其中刑法第五十六
    條關於連續犯刪除之修正，因修正前規定足使被告受較輕之
    刑罰，有利於行為人，應依刑法第二條第一項前段適用修正
    前之行為時法。前述法律變更均適用修正前之行為時法，毋
    庸審酌一體適用或分別適用修正前後法律。
四、再被告施用毒品而持有毒品之低度行為，應為施用之高度行
    為所吸收，不另論罪。又被告先後多次施用第一級毒品之犯
    行，時間緊接，方法雷同，所犯係構成要件相同之罪名，顯
    係基於概括犯意為之，為連續犯，應依修正前刑法第五十六
    條論以一罪，並加重其刑。被告所犯連續施用第一級毒品及
    施用第二級毒品二罪間，犯意各別，行為互異，犯罪構成要
    件亦不同，應分論併罰。爰審酌被告身染毒癮而施用毒品之
    犯罪動機及目的；犯罪時未受明顯刺激；前曾施用毒品，經
    觀察、勒戒執行完畢後，復施用毒品，不思悔改，顯乏禁絕
    毒害之決心；國中肄業之智識程度；已婚，一個小孩，十一
    歲，婆婆照顧中，不知丈夫去向，之前從事美髮業及看顧網
    咖店，月入約新臺幣二萬餘元之生活狀況；無視國家查緝毒
    品之禁令，所犯嚴重危害國民健康；事後坦認犯罪之態度等
    一切情狀，分別判處如主文所示之刑，並定其應執行之刑。
    扣案之注射針筒一支，為被告所有供施用第一級毒品所用之
    物品，應依刑法第三十八條第一項第二款規定宣告沒收之。
五、公訴意旨另以，被告除前述時、地施用第二級毒品安非他命
    一次外，又基於施用第二級毒品之概括犯意，連續自九十五
    年四月中旬起至同月二十七日下午某時止，在其雲林縣四湖
    鄉崙北村溪崙村三十六號住處內，施用第二級毒品安非他命
    多次，因認此部分亦涉毒品危害防制條例第十條第二項之施
    用第二級毒品罪嫌。惟按犯罪事實應依證據認定之，無證據
    不得認定其犯罪事實，刑事訴訟法第一百五十四條第二項定
    有明文。公訴人認被告涉有此部分犯行，無非以被告之自白
    、扣案之注射針筒一支、安非他命陽性反應之驗尿報告等為
    其論據。訊據被告堅詞否認有此犯行，辯稱僅施用過一次安
    非他命等語。經查，公訴人所臚列證據中，扣案注射針筒一
    支，被告稱係施用第一級毒品海洛因所用，從未陳稱係供施
    用第二級毒品安非他命之犯罪工具，故此物品至多僅能證明
    被告施用第一級毒品犯行；驗尿報告中呈現安非他命陽性反
    應，固然可以證明被告曾經施用第二級毒品安非他命，惟此
    鑑驗結果無從確定被告施用之次數，未克準此認定被告除前
    開認罪科刑之部分外，尚有於其他時、地施用第二級毒品之
    行為；被告於警訊中僅坦承施用第一級毒品海洛因，關於第
    二級毒品則不與焉（警卷第二頁調查筆錄），偵查中堅稱未
    施用第二級毒品安非他命（偵查卷第九頁訊問筆錄），審理
    時只坦承前開論罪科刑之部分，從其自白亦無法確定被告曾
    施用第二級毒品達二次以上之事實。綜此，自公訴人所舉前
    開證據尚無法認定被告確有此部分犯行，惟公訴人認此部分
    與前開論罪科刑部分具有連續犯之裁判上一罪關係，爰不另
    為無罪之諭知，附此敘明。
據上論斷，依刑事訴訟法第二百七十三條之一第一項、第二百九
十九條第一項前段，毒品危害防制條例第十條第一項、第二項，
刑法第十一條前段、第二條第一項前段、第五十六條（修正前）
、第五十一條第五款（修正前）、第三十八條第一項第二款，判
決如主文。
本案經檢察官陳慧玲到庭執行職務。
中    華    民    國    95    年    12    月    29    日
                        刑事第五庭  法  官   張道周
上列正本證明與原本無異。
如不服本判決，應於判決送達後10日內向本院提出上訴狀（應附
繕本）。
中    華    民    國    95    年    12    月    29    日
                                    書記官   黃意雯
附記本判決論罪之法條全文
毒品危害防制條例第十條
施用第一級毒品者，處六月以上五年以下有期徒刑。
施用第二級毒品者，處三年以下有期徒刑。
附表
┌──┬──┬───────────┬──┬────────────┐
│編號│條號│新法                  │比較│理由                    │
│    │    ├───────────┤適用│                        │
│    │    │舊法                  │結果│                        │
├──┼──┼───────────┼──┼────────────┤
│1   │51  │各刑中之最長期以上，各│    │新法第五十一條第五款提高│
│    │  │刑合併之刑期以下，定其│    │多數有期徒刑合併應執行之│
│    │    │刑期。但不得逾三十年。│    │刑不得逾三十年，新法施行│
│    │    ├───────────┼──┤後，因新法修正後提高合併│
│    │    │宣告多數有期徒刑者，於│ˇ  │應執行之最高度刑期，較舊│
│    │    │各刑中之最長期以上，各│    │法規定，對行為人更為不利│
│    │    │刑合併之刑期以下，定其│    │，雖非關於罪刑之變更，惟│
│    │    │刑期。但不得逾二十年。│    │定執行刑為科刑事項，影響│
│    │    │                      │    │及行為人刑罰之法律效果，│
│    │    │                      │    │屬刑法第二條第一項之法律│
│    │    │                      │    │變更，新法第五十一條第五│
│    │    │                      │    │款對行為人不利，應依新法│
│    │    │                      │    │第二條第一項，適用最有利│
│    │    │                      │    │於行為人之法律，即行為時│
│    │    │                      │    │之舊法；裁判確定前犯數罪│
│    │    │                      │    │，其中一罪在新法施行前者│
│    │    │                      │    │，亦同。（最高法院刑事庭│
│    │    │                      │    │會議決議；臺灣高等法院暨│
│    │    │                      │    │所屬法院法律座談會決議）│
├──┼──┼───────────┼──┼────────────┤
│2   │56  │新條文                │    │刑法修正之後，原屬連續犯│
│    │    │刪除                  │    │之數個犯罪行為，依新法應│
│    │    ├───────────┼──┤數罪併罰，比較修正前之規│
│    │    │舊條文                │ˇ  │定，可依裁判上一罪論處，│
│    │    │連續數行為而犯同一之罪│    │顯然罪刑之處罰內容發生變│
│    │    │名者，以一罪論。但得加│    │動，解釋上對於刑法第二條│
│    │    │重其刑至二分之一。    │    │第一項之解釋，應包括各種│
│    │    │                      │    │影響罪刑加重之規定，按刑│
│    │    │                      │    │法第二條之法律，係指刑罰│
│    │    │                      │    │所依存的整體法律狀態，故│
│    │    │                      │    │法律有變更應指足以影響行│
│    │    │                      │    │為的可罰性與法律效果的法│
│    │    │                      │    │令，因修正而有所變更而言│
│    │    │                      │    │，此部份修正自屬法律變更│
│    │    │                      │    │，應為新舊法之比較，經新│
│    │    │                      │    │舊法比較之結果，以舊法較│
│    │    │                      │    │有利於行為人，應依舊刑法│
│    │    │                      │    │第五十六條規定論以一罪，│
│    │    │                      │    │並加重其刑。（最高法院刑│
│    │    │                      │    │事庭會議決議；臺灣高等法│
│    │    │                      │    │院暨所屬法院法律座談會決│
│    │    │                      │    │議）                    │
└──┴──┴───────────┴──┴────────────┘


司法院資訊處製作；財團法人民間司法改革基金會備份。
